【裁判字號】    92,訴,1527
【裁判日期】    920709
【裁判案由】    強盜
【裁判全文】
臺灣高雄地方法院刑事判決                        九十二年度訴字第一五二七號
    公  訴  人  臺灣高雄地方法院檢察署檢察官
    被      告  甲○○
    指定辯護人  本院公設辯護人丁○○
右列被告因強盜案件，經檢察官提起公訴（九十二年度偵字第八七二四號），本院判
決如左：
    主  文
甲○○連續意圖為自己不法之所有，以脅迫至使不能抗拒，而使他人交付其物，處有
期徒刑貳年拾月；又竊盜，因防護贓物、脫免逮捕，而當場施以強暴，處有期徒刑貳
年捌月。應執行有期徒刑肆年。
半罩式安全帽壹頂、口罩壹個及扣案之玩具手槍壹支（獲案槍枝管制編號高鑑000
0000000號）均沒收
    事  實
一、甲○○因經濟狀況不佳，且急需籌措子女之學費，乃意圖為自己不法之所有，基
    於強盜之概括犯意，連續為下列強盜行為：(1)先於民國九十二年四月十七日凌晨
    三時五十五分許，攜帶其所有之玩具手槍乙支（獲案槍枝管制編號高鑑0000
    000000號），身著其所有之紫色雨衣乙件，前往位於高雄市○○區○○街
    一一三號之「統一超商」內，隨即亮出上開預藏之玩具手槍，喝令店員丙○○將
    錢拿出來，以此脅迫方式，至使丙○○不能抗拒，而自櫃臺拿出現金新台幣（下
    同）一千元交付。甲○○得手後，立即逃離現場，嗣已將該款項花用殆盡。(2)復
    於同年月二十二日凌晨五時十五分許，甲○○頭戴其所有之深藍色半罩式安全帽
    ，口戴其所有之深色口罩，並攜帶上開玩具手槍乙支，騎乘一部向其友人所借未
    懸掛車牌之機車，至位於高雄市苓雅區○○○路一七○號之「士德超商」內，將
    上開玩具手槍插在腰際，讓店員戊○○得以看見該槍，喝令戊○○將錢拿出來，
    以此脅迫方式，至使戊○○不能抗拒，而自櫃臺拿出現金一千九百元交付，甲○○得手後，立即逃離現場。
二、甲○○於九十二年四月二十二日上午六時二十分許，復騎乘前揭機車，至位於高
    雄市苓雅區○○○路二八四號之「翁財記超商」內，見店員乙○○刻在店門口附
    近整理貨物，未在櫃臺看顧之際，竟另基於意圖不法所有之竊盜犯意，逕自櫃臺
    處拿取現金一萬三千五百元，得手後正欲離開之時，為店員乙○○發現，並在店
門口攔阻甲○○離去。甲○○見狀，即亮出前揭玩具手槍，喝令乙○○不要過來
    ，其只要錢，不要傷人等語，但乙○○仍向前欲逮捕甲○○，甲○○為防護上開
    所竊得之贓款，且為脫免逮捕，即基於傷害之犯意，與乙○○發生扭打，並以前
    揭玩具手槍槍托攻擊乙○○，而當場對乙○○施以強暴，致乙○○受有右膝挫傷
    、左肘擦傷、左拇指遠端指節骨折之傷害。其後甲○○奮力掙脫，並欲騎乘前揭
    尚未熄火之機車離去，惟仍遭乙○○攔阻，嗣於二人拉扯過程中，恰為路人顏允
    進及警員陳懋賞發現，旋即前往察看，並協力共同將甲○○壓制於地而當場逮捕
    ，且自甲○○身上扣得前揭玩具手槍乙支及現金一萬五千四百元（即上開所竊一
    萬三千五百元，加上在前揭「士德超商」強盜所得一千九百元之總和）。
三、案經丙○○、乙○○訴由高雄市政府警察局苓雅分局報告臺灣高雄地方法院檢察
    署檢察官偵查起訴。
    理  由
一、右揭時、地之犯罪事實，業據被告甲○○於警詢、偵查及本院審理時坦承不諱，
    核其前後所供均屬相符，尚無矛盾或不合常理之處，並核與告訴人丙○○、乙○○及被害人戊○○於警詢及偵查中分別指述之情節大致相符，另被告於行竊後，
    與告訴人乙○○發生肢體拉扯，恰為路人顏允進及警員陳懋賞發現，遂趨前協助
    逮捕被告等情，亦經證人顏允進於警詢中證述明確，並有警員陳懋賞之查證報告
    乙份在卷足憑，而告訴人乙○○於右開時、地遭被告傷害，受有前揭傷勢，則有
    診斷證明書乙紙附卷為證，此外復有被告於前揭「翁財記超商」犯案經查獲後所
    攝之現場照片二十一幀附卷可參及自被告處查獲之前揭玩具手槍乙支扣案可稽，
    至被告於前揭「士德超商」強盜所得一千九百元及於前揭「翁財記超商」竊盜所
    得一萬三千五百元，合計共一萬五千四百元，業經當場查扣，並已分別發還被害
    人戊○○、告訴人乙○○保管之事實，則有贓物認領保管收據二紙在卷為憑。又
    被告所持用者，係仿美國COLT廠半自動手槍外型製造之玩具手槍（獲案槍枝管制
    編號高鑑0000000000號），係以彈匣內填充氣體為發射動力，槍枝握
    把上端業與槍身斷裂，零件脫落，無法正常射出彈丸，不具殺傷力，業經高雄縣
    政府警察局鑑定無訛，有該局九十二年五月二十日高縣刑鑑字第○九二○○八一
    三八○號槍彈鑑定書乙份在卷可佐。是被告所持用者固屬玩具手槍，不具殺傷力
    ，但告訴人丙○○及被害人戊○○並不知其不具有殺傷力，且觀諸該手槍外型，
    與真槍實屬相似，在客觀上自足使人喪失意思自由，達於不能抗拒之程度，殆無
    疑義。綜上所述，本件事證應屬明確，被告之犯行應堪認定。
二、被告於前揭「統一超商」、「士德超商」內，均以脅迫至使店員不能抗拒，而使
    店員交付現金，核其所為，皆係犯刑法第三百二十八條第一項普通強盜罪；又被
    告於前揭「翁財記超商」內竊盜，因防護贓物、脫免逮捕，而當場對店員施以強
    暴，且同時基於傷害犯意，使店員受有前揭傷勢，核其所為，係犯刑法第三百二
    十九條準強盜罪，應依刑法第三百二十八條第一項規定處罰，且另犯刑法第二百
    七十七條第一項普通傷害罪。被告前後二次強盜犯行，時間緊接，手法相同，所
    犯構成要件同一，顯係基於概括犯意為之，為連續犯，應論以一罪，並依法加重
    其刑。再被告以一強暴行為，同時觸犯準強盜罪與普通傷害罪，屬異種想像競合
    犯，應依刑法第五十五條前段，從一重之準強盜罪處斷。被告所犯上開連續強盜
    罪與準強盜罪間，犯意各別，罪名不同，應分論併罰之（最高法院六十七年度台
    上字第二八四八號判例參照）。至被告前揭傷害犯行，公訴意旨雖未論及，但該
    犯行與公訴人所指被告準強盜犯行間有想像競合犯之裁判上一罪關係，前已述及
    ，應為起訴效力所及，本院自應併予審判，附此敘明。被告因經濟狀況不佳，且
    急需籌措子女之學費（其育有二名幼童之事實，有戶籍資料在卷可按），遂一時
    失慮致罹刑章，然查其犯罪所得財物非鉅，且係攜帶玩具手槍為犯罪工具，犯罪
    手段亦非兇殘，更當場表明無傷人之意，僅係因告訴人乙○○加以攔阻逮捕，其
    始出手傷害該告訴人，惟該告訴人傷勢亦非嚴重，可見被告所生危害允非至鉅，
    是以情輕法重，被告所為堪予憫恕，雖宣告法定最低刑度，猶嫌過重，爰依刑法
    第五十九條規定，分別酌量減輕其刑，並就被告連續強盜罪之科刑部分，依法先
    加後減。本院審酌被告不循合法途徑獲取財物，竟持玩具手槍至前揭各超商強取
    現金，危害社會治安非輕，更使各超商倍增滋擾，且因此增加管理成本，被告所
    為自應受有相當程度之刑事非難；惟另考量被告除因違反電子遊戲場業管理條例
    案件，甫經本院於九十二年五月二十九日以九十二年度易字第一二二三號判處拘
    役五十九日外，尚無任何前科紀錄，有本院被告院內索引卡紀錄表、台灣高等法
    院被告全國前案紀錄表各乙份在卷可按，被告之素行尚非不良，且於犯後即能坦
    承犯行，態度良好，而其強盜及竊盜所得之一萬五千四百元業已發還被害人戊○○及告訴人乙○○保管，所生損害已有所減輕等一切情狀，酌情分別量處如主文
    所示之刑，並定其應執行之刑，以資懲儆。又前揭半罩式安全帽乙頂、口罩乙個
    及扣案之玩具手槍乙支，均為被告所有，且均係供犯罪所用之物，業據被告供明
    在卷，雖前揭半罩式安全帽乙頂、口罩乙個並未扣案，但並無證據證明業已滅失
    ，爰依刑法第三十八條第一項第二款規定，均併予宣告沒收之。另前揭紫色雨衣
    乙件，固亦係被告所有且亦供犯罪所用，同經被告供明在卷，惟經被告陳明業已
    將之丟棄，衡情應已滅失，自不再併予宣告沒收，特此敘明。
據上論斷，應依刑事訴訟法第二百九十九條第一項前段，刑法第五十六條、第三百二
十九條、第三百二十八條第一項、第二百七十七條第一項、第五十五條、第五十一條
第五款、第五十九條、第三十八條第一項第二款，罰金罰鍰提高標準條例第一條前段
，判決如主文。
本案經檢察官黃彩秀到庭執行職務。
中      華      民      國    九十二    年      七      月      九      日
                              臺灣高雄地方法院刑事第七庭
                                法  官  陳信旗
右正本證明與原本無異。
如不服本判決，應於判決送達後十日內，向本院提出上訴狀。
                                  書記官  張家榮
中      華      民      國    九十二    年      七      月      九      日
附錄本案判決論罪科刑法條：
刑法第三百二十八條
    意圖為自己或第三人不法之所有，以強暴、脅迫、藥劑、催眠術或他法，至使不
    能抗拒，而取他人之物或使其交付者，為強盜罪，處五年以上有期徒刑。
    以前項方法得財產上不法之利益或使第三人得之者，亦同。
    犯強盜罪因而致人於死者，處死刑、無期徒刑或十年以上有期徒刑；致重傷者，
    處無期徒刑或七年以上有期徒刑。
    第一項及第二項之未遂犯罰之。
    預備犯強盜罪者，處一年以下有期徒刑、拘役或三千元以下罰金。
刑法第三百二十九條
    竊盜或搶奪，因防護贓物、脫免逮捕或湮滅罪證，而當場施以強暴脅迫者，以強
    盜論。
刑法第二百七十七條
    傷害人之身體或健康者，處三年以下有期徒刑、拘役或一千元以下罰金。
    犯前項之罪因而致人於死者，處無期徒刑或七年以上有期徒刑；致重傷者，處三
    年以上十年以下有期徒刑。


司法院資訊處製作；財團法人民間司法改革基金會備份。
